【裁判字號】    94,交聲,821
【裁判日期】    950518
【裁判案由】    違反道路交通管理處罰條例聲明異議
【裁判全文】
臺灣臺北地方法院交通事件裁定         94年度交聲字第821號
原處分機關  臺北市交通事件裁決所
異  議  人
即受處分人  甲○○○
上列受處分人因違反道路交通管理處罰條例案件，對於臺北市交
通事件裁決所民國94年8月2日所為之處分（原處分案號：北市裁
二字第裁22-AEB105660號、北市裁二字第裁22-AEB105661號）聲
明異議，本院裁定如下：
    主      文
原處分均撤銷。
張楊金鍛不罰。
    理  由
一、按汽車駕駛人，行經有燈光號誌管制之交岔路口闖紅燈者，
    處新臺幣（下同）1,800元以上5,400元以下罰鍰，並應記違
    規點數3點；又汽車駕駛人，駕駛汽車有違反本條例之行為
    ，經交通勤務警察制止時，拒絕停車接受稽查而逃逸者，處
    3,000元以上6,000元以下罰鍰，並應記違規點數1點，道路
    交通管理處罰條例第53條、第60條第1項、第63條第1項第1
    款、第3款分別定有明文。再按汽車駕駛人有不服指揮稽查
    而逃逸之情形，當場不能或不宜攔截製單舉發者，得對汽車
    所有人逕行舉發處罰，道路交通管理處罰條例第7條之2第1
    項第4款亦定有明文。
二、查本件原處分機關以異議人即受處分人甲○○○所有之車牌
    號碼CO-4799號自用小客車，於民國94年6月5日13時25分許
    ，行經臺北市○○○路○段30巷口時，因闖紅燈為臺北市政
    廠警察局北投分局警員林志耀發現，當場鳴笛並以手勢攔停
    稽查，詎上開車輛駕駛人拒停並加速逃逸，經警員返回駐地
    以電腦查詢該車之廠牌、顏色及排氣量均與受處分人所有之
    車牌號碼CO-4799號自用一般小客車相符，即以受處分人違
    反道路交通管理處罰條例第53條、第60條第1項、第63條第1
    項第1款及第3款（裁決書誤載第3項）之規定分別裁處罰鍰
    2,700元及3,000元，並記違規點數共4點。
三、異議意旨略以：受處分人雖為上開車輛所有人，惟實際上並
    無開車上路之經驗，上開車輛平時係由其子張國隆使用，惟
    警員舉發違規時，張國隆正在臺北科技大學上課，且張國隆
    當日係騎乘機車前往臺北科技大學，並無駕駛上開車輛行經
    中央北路4段30巷之可能。另警員是否真的看見車牌號碼CO-
    4799號車輛？是否有可能於回駐地查閱電腦資料顏色與車型
    相符，而車牌號碼相近，即強行認定為受處分人所有之車輛
    ？或有其他車輛變造車牌號碼而該警員未查覺？逕而認為上
    開違規事實並非實情云云，故聲明異議，請求撤銷原處分。
四、經查：
  (一)按法院受理交通事件，準用刑事訴訟法之規定，道路交通管
    理處罰條例第89條前段定有明文。又犯罪事實應依證據認定
    之，無證據不得認定其犯罪事實，刑事訴訟法第154條第2項
    定有明文；而犯罪事實之認定，應憑證據，如未能發現相關
    證據，或證據不足以證明，自不能以推測或擬制之方法，以
    為裁判基礎；另認定不利於被告之事實，須依積極證據，苟
    積極證據不足為不利於被告事實之認定時，即應為有利於被
    告之認定，更不必有何有利之證據（最高法院40年台上字第
    86號及30年上字第816號判例意旨足資參照）。易言之，法
    院於審理行為人違反道路交通管理處罰條例案件，當踐行完
    畢調查證據之程序後，為事實之認定時如就原處分機關所認
    定之行為人違規之事實仍有合理之訴訟上懷疑，而無法百分
    之百確信行為人確有該當於道路交通管理處罰條例各該處罰
    條文之構成要件事實時，此際即應依訴訟上之待證事實「倘
    有懷疑，則從被告之利益作解釋」之證據法則，作對受處分
    人有利之認定。
  (二)查本件受處分人於本院調查時陳稱：我沒有在94年6月5日13
    時25日駕駛車牌號碼CO-4799號自用小客車，該車平常是由
    其子張國隆使用，而當天張國隆亦未使用該車，該車就停在
    住處地下室等語，核與證人張國隆證述：其母所有之CO-479
    9號車係TOYOTA廠牌CORONA EXSIOR1.6型自用小客車，並未
    將車牌借給他人使用，遭舉發違規時，該車停在住處地下室
    乙節相符，並有該車於90年7月7日舉發違規照片1幀、94年9
    月間所攝該車現況照片2幀及行車執照影本附卷可按；另證
    人即當時執行交通勤務之警員林志耀於本院審理時以具結擔
    保其證述之真實性狀態下證稱：當天我騎車沿中央北路4段
    往3段方向執行巡邏勤務中，在中央北路3段40巷的路口等紅
    燈時，看到車牌號碼CO-4799號自用小客車車從中央北路3段
    往4段方向走，快速闖過30巷前面3個路口的紅燈，我就騎車
    上前打警示燈比手勢示意要該車駕駛靠邊停車，惟該車卻右
    轉30巷口，因我所騎機車曾橫停在該車前面，我有看到車牌
    是CO-4799號，車型是TOYOTA牌的TERCEL型的綠色車子，在
    我下車要向該車駕駛人拿取證件時，該車就開走，當天所攔
    停車輛，並非受處分人所庭呈照片中車輛，當天我有跟里長
    調監視器查看，該違規車輛確係懸掛CO-4799號車牌，但並
    非受處分人庭呈照片之車輛等語，並提出路口監視器錄影光
    碟1片在卷可按，足見本件執勤警員於前述違規時間、地點
    所目睹闖紅燈經攔檢不停而逃逸之車輛，應非受處分人所有
    之上開自用小客車，非無可能係他人偽造上開車牌行駛。原
    處分機關據此對受處分人予以裁罰，其處分有欠周延，是依
    前揭訴訟上之待證事實「倘有懷疑，則從被告之利益做解釋
    」之證據法則，本件既未能舉證受處分人有前述違規事實，
    自應作對受處分人有利之認定。
五、綜上所述，受處分人既有遭人偽造冒用車牌之虞，此外復查
    無其他積極證據足以證明受處分人所車車牌號碼CO-4799號
    自用小客車之違規事實，自應作對受處分人有利之認定，原
    處分機關不察，遽對受處分人為前開裁決，即難認為允當，
    應認受處分人之異議為有理由，自應由本院將原處分撤銷，
    改諭知受處分人不罰，以資適法。
六、據上論斷，應依道路交通案件處理辦法第20條前段，裁定如
    主文。
中    華    民    國    95    年    5     月    18    日
                              交通法庭法  官  陳慧萍
以上正本證明與原本無異
如不服本裁定應於送達後5日內向本院提出抗告狀
                                      書記官  何適熹
中    華    民    國    95    年    5     月    24    日


司法院資訊處製作；財團法人民間司法改革基金會備份。
